---
title: "Pohjaveden taustaseuranta-asemien kuvaajat ja kartta"
output: 
---

Tähän on koostettu kaikki pohjavesitilannekatsaukseen käytettävät koodit. Kunhan tämä on oikeassa kansiorakenteessa ja VPN-yhteyden päässä, pitäisi koko koodi pystyä ajamaan. Lopputuloksena pitäisi olla kuvaajat eri asemilta ja karttakuvia.

Syötä renv::restore() konsoliin jos renv ei aktivoidu muuten !

MUISTA SULKEA projektin käyttö (oikea yläkulma) kun alat tekemään muita asioita RStudiossa !

```{r valmistelut, message = FALSE}
# Lataa kirjastot (kirjastojen asennus hoituu {renv} kautta)

# Juurikansion määrittäminen muuttujaan
if (!requireNamespace("here", quietly = TRUE)) {
    stop("Package \"here\" must be installed to execute.", call. = FALSE)
}
here::i_am("main.Rmd")
root <- here::here()

# Aseta muuttujat pääkansioiden poluille
D <- list(
  data     = file.path(root, "data"),
  koodi    = file.path(root, "R"),
  secrets  = file.path(root, "data", "secrets"))

# Asetetaan tulosten tallennuskansio ajoargumentin "verkkolevytallennus" mukaan
if ("verkkolevytallennus" %in% commandArgs() && dir.exists("M:/")) {
  D[["output"]] <- file.path(readLines(file.path(D$secrets,"output_verkkolevy.txt")))
} else {
  D[["output"]] <- file.path(root, "output")
}
# Pyyhitään edelliset kuvaajat, jos niin määritelty
if ("clean_output" %in% commandArgs()) {
  unlink(paste0(D$output,"/*"), recursive = T)
}

# Aja funktiot kansiosta ympäristöön
list.files(file.path(D$koodi, "funs"), full.names = TRUE) |>
  sapply(source) |> invisible() # Lataa funktiot

# Tarkistetaan annetut kansiot
capture.output(lapply(D, check_dir, ensure = T)) |> invisible()
# Tarkistetaan tietokantaan yhdistämisen tiedot
check_db_info(file.path(D$secrets,"db_info.yaml"))


library("rnaturalearth")
library("rnaturalearthdata")
# library("sf")
library("ggrepel")
library("ggplot2")
library("ragg")
if (!"rnaturalearthhires" %in% installed.packages()) {
    remotes::install_github("ropensci/rnaturalearthhires")
  }

# Luodaan aikaleimatiedosto kun skripti aloitettu
writeLines(c("Kuvaajien luonnin skripti aloitettu:",
             paste(weekdays(Sys.time(), abbreviate=F), as.character(Sys.time()))),
             con = file.path(D$output, "KUVIEN_SKRIPTI_ALOITETTU.txt"))

```


```{r hae-lahtotiedot}

# Haetaan manuaalit ja automaatit yhdistävä linkkitaulu (suoraan tietokannasta)
ltaulu <- DBI::dbGetQuery(
  .connect_db(D$secrets),
  paste(
    readLines(file.path(D$secrets,"SQL","PaikkaAutomaattiManuaali.txt")),#Query from file
    collapse = " "))

# Haetaan pv-alueiden tiedot
pvalueet <-  DBI::dbGetQuery(
  .connect_db(D$secrets),
  paste(
    readLines(file.path(D$secrets,"SQL","PohjavesiAlue.txt")),#Query from file
    collapse = " "))

# Hae kaikki paikat jotka linkkitaulussa
paikka <- DBI::dbGetQuery(
  .connect_db(D$secrets),
  stringr::str_glue(
  paste(readLines(file.path(D$secrets,"SQL","Paikka.txt")),#Query from file
        collapse = " "),
  paikka_idt = paste(c(ltaulu$AutomaattiPaikka_Id,ltaulu$ManuaaliPaikka_Id),collapse = ","))
  )
paikka$KoordErLat <- gsub("\\,", "\\.", paikka$KoordErLat)
paikka$KoordErLong <- gsub("\\,", "\\.", paikka$KoordErLong)
# Poista tunnuksista kautta-merkit ja korvaa viivalla
paikka$Tunnus <- gsub("/","-", paikka$Tunnus)
# Trimmaa tunnukset ja nimet
for (s in c("Tunnus","Nimi")) paikka[[s]] <- trimws(paikka[[s]], which="both")
rm(s)

# Hae kaikki pinnankorkeudet linkkitaulun kaikilta paikoilta
korkeus <- DBI::dbGetQuery(
  .connect_db(D$secrets),
  stringr::str_glue(
    paste(readLines(file.path(D$secrets,"SQL","Korkeus.txt")),
          collapse = " "),
    tietokanta = yaml::yaml.load_file(file.path(D$secrets,"db_info.yaml"))[["tietokanta"]],
    paikka_idt = paste(c(ltaulu$AutomaattiPaikka_Id,ltaulu$ManuaaliPaikka_Id),collapse = ","))
  )


```


```{r luokittele-pvalueet}
# Luokittele alueet pieniin, keskikokoisiin ja suuriin

# Määrittele luokittelu omassa muuttujassaan
pv_alue_lkt <- list(levels = c(1,2,3),
                    labels = c("Pieni","Keskikoko","Suuri"))

pvalueet[["kokoluokka"]] <- NA # Luo pohjavesialueille luokittelun sarake
pvalueet$kokoluokka <- factor(pvalueet$kokoluokka,
                              levels = pv_alue_lkt$levels,
                              labels = pv_alue_lkt$labels,
                              ordered = T)

# Määrittele kriteerit eri luokitteluille [km2]
pien_kesk_lim <- 0.1
kesk_suur_lim <- 3

# Visualisoi eri kokoluokkien asettuminen jakaumalle (NAt -2.5)
jakauma <- replace(
  pvalueet$PinalaMuodAlue,
  is.na(pvalueet$PinalaMuodAlue) | pvalueet$PinalaMuodAlue == 0,  -2.5)
jakauma[jakauma > 0] <- log10(jakauma[jakauma > 0]) #Take log where possible
hist(jakauma, breaks=50, xlab="Log pvalue koko"); abline(v=log10(c(pien_kesk_lim, kesk_suur_lim)), lwd=2)

for (i in 1:nrow(pvalueet)) {
  koko <- pvalueet[i,"PinalaMuodAlue"]
  muoto <- pvalueet[i, "AlueMuoto"]
  
  onpieni <- koko < pien_kesk_lim | is.na(koko) | muoto=="Piste"
  if (isTRUE(onpieni)) {
    pvalueet[i,"kokoluokka"] <- "Pieni"
  } else if (pien_kesk_lim <= koko && koko <= kesk_suur_lim) {
    pvalueet[i,"kokoluokka"] <- "Keskikoko"
  } else if (koko > kesk_suur_lim) {
    pvalueet[i,"kokoluokka"] <- "Suuri"
  }
}
rm(i, koko, muoto, onpieni)
rm(pien_kesk_lim, kesk_suur_lim, jakauma)
stopifnot(all(!is.na(pvalueet$kokoluokka)))



# Vie luokittelu havaintopaikoille
paikka[["pvalue_kokoluokka"]] <- NA # Aluksi luo pv-alueen luokittelun sarake
paikka$pvalue_kokoluokka <- factor(paikka$pvalue_kokoluokka,
                                   levels = pv_alue_lkt$levels,
                                   labels = pv_alue_lkt$labels)
# Aja alueiden luokittelut paikoille
for (i in 1:nrow(paikka)) {
  if (is.na(paikka[i, "PohjavesiAlue_Id"])) {
    #Huomioi jos aluetta ei ole määritetty paikalle
    paikka[i, "pvalue_kokoluokka"] <- "Pieni"
  } else {
    paikka[i, "pvalue_kokoluokka"] <-
      pvalueet[pvalueet$PohjavesiAlue_Id %in% paikka[i,"PohjavesiAlue_Id"], "kokoluokka"]
  }
}
rm(i)

```

```{r pvesi_funktio_ajo, message = FALSE}
save_path_pv <- file.path(D$output, "kuvaajat") # Määritä kuvaajien tallennuspolku

# Aseta kuvaajien piirtoväli
ajopvm <- Sys.Date()
kuv_alkupvm <- ajopvm - as.difftime(365, units="days")#Kuvaajien alku pvm (taaksepäin)
jakso <- c(kuv_alkupvm, ajopvm)
rm(ajopvm, kuv_alkupvm)


# Valmistele koontitaulukko oikean kokoiseksi (nopeuttaa huomattavasti)
koonti <- data.frame(
  matrix(NA,
    ncol = length(pv_funktio(ltaulu[1,2],ltaulu[1,1],jakso,c(1990,2020),tempdir())),
    nrow = nrow(ltaulu)
    )
  )

for (i in 1:nrow(ltaulu)) {
  m_id <- ltaulu[i, "ManuaaliPaikka_Id"]
  a_id <- ltaulu[i, "AutomaattiPaikka_Id"]
  tulos <- pv_funktio(m_id, a_id, jakso,
                      ref_vuosi_vali = c(1960,2020),
                      plot_dir = save_path_pv)
  if (i %% 20 == 0) print(tulos)
  koonti[i, ] <- tulos
}
colnames(koonti) <- names(tulos)
rm(ajopvm, i, tulos)

# Tallenna ajon koonti tiedostoon
koonti <- koonti[order(koonti$asema_tunnus), ]
koonti$X <- NULL
write.csv2(koonti, file.path(D$output,"koonti.csv"))
rm(koonti)

```

```{r pvesi_kartta, message = FALSE}
# Aseta karttojen tallennuskansio
kartat_path <- check_dir(D$output,"kartat", ensure = T)

# Luetaan data tiedostosta
koonti <- read.csv2(file.path(D$output, "koonti.csv"),
                    header = TRUE, sep=";", dec=".", stringsAsFactors = FALSE)
# Muutetaan numeerisesti määritetty kokoluokka oikein factoriksi
koonti[["pvalue_kokoluokka"]] <- factor(koonti$pvalue_kokoluokka,
                                        levels = pv_alue_lkt$levels,
                                        labels = pv_alue_lkt$labels)
# Poistetaan virheelliset rivit
df <- koonti
df <- df[!is.na(df$Korkeus...ka), ]


# Karttapohjan tuominen
world <- ne_countries(scale = "large", returnclass = "sf",
                      country=c("Finland","Russia","Estonia","Aland","Sweden","Norway"))
# Karttapohjan piirtäminen ja rajaus
map_fin <- ggplot(data = world) + geom_sf() +
  coord_sf(xlim = c(19.18, 31.85), ylim = c(59.7, 70.2), expand = FALSE)
rm(world)

# Määritä kartan plottauksen ja tallennukset vakiofunktiot
kartat_plot <- function(lon, lat, value, col) {
  input <- data.frame("lon"=lon, "lat"=lat, "value"=value, "col"=col)
  leg_size <- 16
  
  map_fin + # Plot on top of the map
  geom_text_repel(data = input,
                  aes(x = lon, y = lat, colour = col),
                  label = value,
                  max.overlaps = Inf, min.segment.length = Inf,
                  force = 0.28, position = position_jitter()) +
  scale_colour_manual(
    values = cols,
    guide = guide_legend("Tilanne",reverse=T,
                         override.aes=list(size=leg_size))) +
  # guides(shape = guide_legend(override.aes=list(size=leg_size))) +
  theme(legend.position = c(.1,.68),
        legend.background = element_rect(fill="transparent",color=NA),
        legend.title = element_text(size = leg_size*2, face="bold"),
        legend.text = element_text(size = leg_size*2)
        #,legend.key.size = unit(leg_size/9, "lines")
        )
}

kartat_save <- function(plot, tall_nimi,
                        height = 22, width = 12,  units = "in", dpi = 300,
                        limitsize = FALSE) {
  ggsave(tall_nimi, plot,
         height = height, width = width, units = units, dpi = dpi,
         limitsize = limitsize)
}

# Koordinaattien korjaus ja muokkaus oikeaan muotoon + pv_korkeuden muuntaminen senttimetreiksi
df$Korkeus...ka <- as.numeric(df$Korkeus...ka) * 100
df$Korkeus...ka <- round(as.numeric(df$Korkeus...ka), digits = 1)
df$KoordErLong <- as.numeric(df$KoordErLong)
df$KoordErLat <- as.numeric(df$KoordErLat)

# Varmistetaan, että R-käsittelee numeroina ja plottauksen värien rajojen laskenta
df$Ka <- as.numeric(df$Ka)
df$Max <- as.numeric(df$Max)
df$Min <- as.numeric(df$Min)
df$Korkeus <- as.numeric(df$Korkeus)
df$leik_y <- (df$Max - df$Ka) * 0.5 + df$Ka
df$leik_a <- (df$Ka - df$Min) * 0.5 + df$Min
df$leik_ak <- (df$Ka - df$Min) * 0.9 + df$Min
df$leik_yk <- (df$Max - df$Ka) * 0.1 + df$Ka
df$color <- 0

for (i in 1:nrow(df)) {
  if (df[i, "Korkeus"] < df[i, "Min"]) {
    df[i, "color"] <- 1
  } else if (df[i, "Korkeus"] >= df[i, "Min"] & df[i, "Korkeus"] < df[i, "leik_a"]) {
    df[i, "color"] <- 2
  } else if (df[i, "Korkeus"] >= df[i, "leik_a"] & df[i, "Korkeus"] < df[i, "leik_ak"]) {
    df[i, "color"] <- 3
  } else if (df[i, "Korkeus"] >= df[i, "leik_ak"] & df[i, "Korkeus"] < df[i, "leik_yk"]) {
    df[i, "color"] <- 4
  } else if (df[i, "Korkeus"] >= df[i, "leik_yk"] & df[i, "Korkeus"] < df[i, "leik_y"]) {
    df[i, "color"] <- 5
  } else if (df[i, "Korkeus"] >= df[i, "leik_y"] & df[i, "Korkeus"] < df[i, "Max"]) {
    df[i, "color"] <- 6
  } else {
    df[i, "color"] <- 7
  }
}

# Poistetaan yli 2 metrin erotuksen asemat kuvasta
df <- subset(df, abs(df$Korkeus...ka) < 400)

# Tuodaan värit eri numeroille
df$color <- as.factor(df$color)
cols <- c("1"="red", "2"="brown4", "3"="darkgoldenrod",
          "4"="dodgerblue2", "5"="blue", "6"="darkolivegreen", "7"="darkgreen")


# Ensimmäisen kartan plottaus ja tallennus
plot <- kartat_plot(df$KoordErLong, df$KoordErLat, df$Korkeus...ka, df$color)
kartat_save(plot, file.path(kartat_path,"kartta_pv.png"))


# Erotellaan pienet, keskik. ja suuret alueet. Kaikille erillinen plottaus
df_suuri     <- df[df$pvalue_kokoluokka == "Suuri", ]
plot <- kartat_plot(df_suuri$KoordErLong, df_suuri$KoordErLat,
                    df_suuri$Korkeus...ka, df_suuri$color)
kartat_save(plot, file.path(kartat_path,"kartta_pv_suuri.png"))

df_keskikoko <- df[df$pvalue_kokoluokka == "Keskikoko", ]
plot <- kartat_plot(df_keskikoko$KoordErLong, df_keskikoko$KoordErLat,
                    df_keskikoko$Korkeus...ka, df_keskikoko$color)
kartat_save(plot, file.path(kartat_path,"kartta_pv_keskikoko.png"))

df_pieni     <- df[df$pvalue_kokoluokka == "Pieni", ]
plot <- kartat_plot(df_pieni$KoordErLong, df_pieni$KoordErLat,
                    df_pieni$Korkeus...ka, df_pieni$color)
kartat_save(plot, file.path(kartat_path,"kartta_pv_pieni.png"))



df$leik_y <- 30
df$leik_a <- -30
df$leik_ak <- -10
df$leik_yk <- 10
df$color <- 0

for (i in 1:nrow(df)) {
  if (df[i, "Korkeus...ka"] < -50) {
    df[i, "color"] <- 1
  } else if (df[i, "Korkeus...ka"] >= -50 & df[i, "Korkeus...ka"] < df[i, "leik_a"]) {
    df[i, "color"] <- 2
  } else if (df[i, "Korkeus...ka"] >= df[i, "leik_a"] & df[i, "Korkeus...ka"] < df[i, "leik_ak"]) {
    df[i, "color"] <- 3
  } else if (df[i, "Korkeus...ka"] >= df[i, "leik_ak"] & df[i, "Korkeus...ka"] < df[i, "leik_yk"]) {
    df[i, "color"] <- 4
  } else if (df[i, "Korkeus...ka"] >= df[i, "leik_yk"] & df[i, "Korkeus...ka"] < df[i, "leik_y"]) {
    df[i, "color"] <- 5
  } else if (df[i, "Korkeus...ka"] >= df[i, "leik_y"] & df[i, "Korkeus...ka"] < 50) {
    df[i, "color"] <- 6
  } else {
    df[i, "color"] <- 7
  }
}

# Poistetaan yli 2 metrin erotuksen asemat kuvasta
df <- subset(df, abs(df$Korkeus...ka) < 400)

# Tuodaan värit eri numeroille
df$color <- as.factor(df$color)

# Ensimmäisen kartan plottaus ja tallennus
plot <- kartat_plot(df$KoordErLong, df$KoordErLat, df$Korkeus...ka, df$color)
kartat_save(plot, file.path(kartat_path,"kartta_pv_cm.png"))


# Erotellaan pienet, keskik. ja suuret alueet. Kaikille erillinen plottaus
df_suuri     <- df[df$pvalue_kokoluokka == "Suuri", ]
plot <- kartat_plot(df_suuri$KoordErLong, df_suuri$KoordErLat,
                    df_suuri$Korkeus...ka, df_suuri$color)
kartat_save(plot, file.path(kartat_path,"kartta_pv_suuri_cm.png"))

df_keskikoko <- df[df$pvalue_kokoluokka == "Keskikoko", ]
plot <- kartat_plot(df_keskikoko$KoordErLong, df_keskikoko$KoordErLat,
                    df_keskikoko$Korkeus...ka, df_keskikoko$color)
kartat_save(plot, file.path(kartat_path,"kartta_pv_keskikoko_cm.png"))

df_pieni     <- df[df$pvalue_kokoluokka == "Pieni", ]
plot <- kartat_plot(df_pieni$KoordErLong, df_pieni$KoordErLat,
                    df_pieni$Korkeus...ka, df_pieni$color)
kartat_save(plot, file.path(kartat_path,"kartta_pv_pieni_cm.png"))


```

```{r viimeistely}
writeLines(c("Kuvaajien piirtokoodi viimeksi suoritettu loppuun:",
             paste(weekdays(Sys.time()), as.character(Sys.time()))),
           con = file.path(D$output, "KUVAT_PÄIVITETTY.txt"))

print("Jes, Koodi varmaankin onnistui!")
```

