---
title: "Pohjaveden taustaseuranta-asemien kuvaajat ja kartta"
output: 
---

Tähän on koostettu kaikki pohjavesitilannekatsaukseen käytettävät koodit. Kunhan tämä on oikeassa kansiorakenteessa ja VPN-yhteyden päässä, pitäisi koko koodi pystyä ajamaan. Lopputuloksena pitäisi olla kuvaajat eri asemilta ja karttakuvia.

Syötä renv::restore() konsoliin jos renv ei aktivoidu muuten !

MUISTA SULKEA projektin käyttö (oikea yläkulma) kun alat tekemään muita asioita RStudiossa !

```{r valmistelut, message = FALSE}
# Lataa kirjastot (kirjastojen asennus hoituu {renv} kautta)
renv::restore()

# Juurikansion määrittäminen muuttujaan
if (!requireNamespace("here",quietly=T)) stop("Package \"here\" must be installed")
here::i_am("main.Rmd")
root <- here::here()

# Aseta muuttujat pääkansioiden poluille
D <- list(
  data     = file.path(root, "data"),
  koodi    = file.path(root, "R"),
  secrets  = file.path(root, "data", "secrets"))

# Asetetaan tulosten tallennuskansio ajoargumentin "verkkolevytallennus" mukaan
if ("verkkolevytallennus" %in% commandArgs() && dir.exists("M:/")) {
  nwd_path <- readLines(file.path(D$secrets,"output_verkkolevy.txt")
  dir.create(nwd_path)
  D[["output"]] <- nwd_path; rm(nwd_path)
} else {
  D[["output"]] <- file.path(root, "output")
}
# Pyyhitään edelliset kuvaajat, jos niin määritelty
if ("clean_output" %in% commandArgs()) {
  unlink(paste0(D$output,"/*"), recursive = T)
}

# Aja funktiot kansiosta ympäristöön
list.files(file.path(D$koodi, "funs"), full.names = TRUE) |>
  sapply(source) |> invisible() # Lataa funktiot

# Tarkistetaan annetut kansiot
capture.output(lapply(D, check_dir, ensure = T)) |> invisible()
# Tarkistetaan tietokantaan yhdistämisen tiedot
check_db_info(file.path(D$secrets,"db_info.yaml"))


library("rnaturalearth")
library("rnaturalearthdata")
# library("sf")
library("ggrepel")
library("ggplot2")
library("ragg")
if (!"rnaturalearthhires" %in% installed.packages()) {
    remotes::install_github("ropensci/rnaturalearthhires")
  }

# Luodaan aikaleimatiedosto kun skripti aloitettu
writeLines(c("Kuvaajien luonnin skripti aloitettu:",
             paste(weekdays(Sys.time(), abbreviate=F), as.character(Sys.time()))),
             con = file.path(D$output, "KUVIEN_SKRIPTI_ALOITETTU.txt"))
writeLines(c("KANSION KOKO SISÄLTÖ VOI POISTUA!","Älä tallenna kansioon mitään"),
           con = file.path(D$output, "ÄLÄ_TALLENNA_KANSIOON_MITÄÄN.txt"))
```


```{r hae-lahtotiedot}

# Haetaan manuaalit ja automaatit yhdistävä linkkitaulu (suoraan tietokannasta)
ltaulu <- DBI::dbGetQuery(
  .connect_db(D$secrets),
  paste(
    readLines(file.path(D$secrets,"SQL","PaikkaAmMan.txt")),#Query from file
    collapse = " "))
stopifnot(ncol(ltaulu) == 2) # Check that format has remained consistent

# Haetaan pv-alueiden tiedot
pvalueet <-  DBI::dbGetQuery(
  .connect_db(D$secrets),
  paste(
    readLines(file.path(D$secrets,"SQL","PohjavesiAlue.txt")),#Query from file
    collapse = " "))

# Hae kaikki paikat jotka linkkitaulussa
paikka <- DBI::dbGetQuery(
  .connect_db(D$secrets),
  stringr::str_glue(
  paste(readLines(file.path(D$secrets,"SQL","Paikka.txt")),#Query from file
        collapse = " "),
  paikka_idt = paste(c(ltaulu[[1]],ltaulu[[2]]),collapse = ","))
  )
# Convert polar coordinates to numerics
paikka$KoordErLat  <- gsub("\\,", "\\.", paikka$KoordErLat)
paikka$KoordErLong <- gsub("\\,", "\\.", paikka$KoordErLong)
paikka$KoordErLat  <- as.numeric(paikka$KoordErLat)
paikka$KoordErLong <- as.numeric(paikka$KoordErLong)

# Poista tunnuksista kautta-merkit ja korvaa viivalla
paikka$Tunnus <- gsub("/","-", paikka$Tunnus)
# Trimmaa tunnukset ja nimet
for (s in c("Tunnus","Nimi","asema_tunnus","asema_nimi"))
  paikka[[s]] <- trimws(paikka[[s]], which = "both")
rm(s)

# Hae kaikki pinnankorkeudet linkkitaulun kaikilta paikoilta
korkeus <- DBI::dbGetQuery(
  .connect_db(D$secrets),
  stringr::str_glue(
    paste(trimws(readLines(file.path(D$secrets,"SQL","Korkeus.txt"))),
          collapse = " "),
    paikka_idt = paste(c(ltaulu[[1]],ltaulu[[2]]),collapse = ","))
  )

```


```{r luokittele-pvalueet}
# Luokittele alueet pieniin, keskikokoisiin ja suuriin

# Määrittele luokittelu omassa muuttujassaan
pv_alue_lkt <- list(levels = c(1,2,3),
                    labels = c("Pieni","Keskikoko","Suuri"))

pvalueet[["kokoluokka"]] <- NA # Luo pohjavesialueille luokittelun sarake
pvalueet$kokoluokka <- factor(pvalueet$kokoluokka,
                              levels = pv_alue_lkt$levels,
                              labels = pv_alue_lkt$labels,
                              ordered = T)

# Määrittele kriteerit eri luokitteluille [km2]
pien_kesk_lim <- 0.1
kesk_suur_lim <- 3

# Visualisoi eri kokoluokkien asettuminen jakaumalle (NAt -2.5)
jakauma <- replace(
  pvalueet$PinalaMuodAlue,
  is.na(pvalueet$PinalaMuodAlue) | pvalueet$PinalaMuodAlue == 0,  -2.5)
jakauma[jakauma > 0] <- log10(jakauma[jakauma > 0]) #Take log where possible
hist(jakauma, breaks=50, xlab="Log pvalue koko"); abline(v=log10(c(pien_kesk_lim, kesk_suur_lim)), lwd=2)

for (i in 1:nrow(pvalueet)) {
  koko <- pvalueet[i,"PinalaMuodAlue"]
  muoto <- pvalueet[i, "AlueMuoto"]
  
  onpieni <- koko < pien_kesk_lim | is.na(koko) | muoto=="Piste"
  if (isTRUE(onpieni)) {
    pvalueet[i,"kokoluokka"] <- "Pieni"
  } else if (pien_kesk_lim <= koko && koko <= kesk_suur_lim) {
    pvalueet[i,"kokoluokka"] <- "Keskikoko"
  } else if (koko > kesk_suur_lim) {
    pvalueet[i,"kokoluokka"] <- "Suuri"
  }
}
rm(i, koko, muoto, onpieni)
rm(pien_kesk_lim, kesk_suur_lim, jakauma)
stopifnot(all(!is.na(pvalueet$kokoluokka)))



# Vie luokittelu havaintopaikoille
paikka[["pvalue_kokoluokka"]] <- NA # Aluksi luo pv-alueen luokittelun sarake
paikka$pvalue_kokoluokka <- factor(paikka$pvalue_kokoluokka,
                                   levels = pv_alue_lkt$levels,
                                   labels = pv_alue_lkt$labels)
# Aja alueiden luokittelut paikoille
for (i in 1:nrow(paikka)) {
  if (is.na(paikka[i, "PohjavesiAlue_Id"])) {
    #Huomioi jos aluetta ei ole määritetty paikalle
    paikka[i, "pvalue_kokoluokka"] <- "Pieni"
  } else {
    paikka[i, "pvalue_kokoluokka"] <-
      pvalueet[pvalueet$PohjavesiAlue_Id %in% paikka[i,"PohjavesiAlue_Id"], "kokoluokka"]
  }
}
rm(i)

```

```{r piirra-kayrat-luo-koonti, message = FALSE}
save_path_pv <- file.path(D$output, "kuvaajat") # Määritä kuvaajien tallennuspolku

# Aseta kuvaajien piirtoväli
ajopvm <- Sys.Date()
kuv_alkupvm <- ajopvm - as.difftime(365, units="days")#Kuvaajien alku pvm (taaksepäin)
jakso <- c(kuv_alkupvm, ajopvm)
rm(kuv_alkupvm)

# Valmistele koontitaulukko oikean kokoiseksi (nopeuttaa huomattavasti)
# Aja funktio kerran: muotoillaan tuloksen mukaan
koonti_init <- pv_funktio(ltaulu[1,2], ltaulu[1,1],
                          jakso, c(2000,2024), tempdir(), noplot = TRUE)
koonti <- data.frame(matrix(NA, ncol = length(koonti_init), nrow=nrow(ltaulu)))
colnames(koonti) <- names(koonti_init)
rm(koonti_init)


# Check if no plots are wanted (pv_funktio yields only the resulting df)
noplot <- ifelse("noplot" %in% commandArgs(), TRUE, FALSE)

# Aja funktio kaikille ltaulussa oleville man-AM pareille
for (i in 1:nrow(ltaulu)) {
  m_id <- ltaulu[i, "ManuaaliPaikka_Id"]
  a_id <- ltaulu[i, "AutomaattiPaikka_Id"]
  tulos <- pv_funktio(m_id, a_id, jakso,
                      ref_vuosi_vali = c(1960,2020),
                      plot_dir = save_path_pv, noplot=noplot)
  if (i %% 40 == 0) print(unlist(tulos))
  koonti[i, ] <- tulos
}
rm(i, tulos, a_id, m_id)

# Vamista että aika ja pv-alueen factori on muotoiltu oikein
koonti$pvalue_kokoluokka <- factor(koonti$pvalue_kokoluokka,
                                   levels = pv_alue_lkt$levels,
                                   labels = pv_alue_lkt$labels)
koonti$Aika <- as.POSIXct(koonti$Aika,tz="UTC")#UTC=mahd kloajat säilyvät (ei+3h)

```

```{r suodata-ja-luo-koonti}
# Määritä mitkä paikat tulevat mukaan aseman keskiarvojen laskentaan

# Luo loogiset vektorit eri testeille, mitkä jätetään POIS laskennasta

# Onko viimeisin mittaus yli 3 vkoa vanha tai NA?
is_old_or_na <-
  (koonti$Aika < as.POSIXct(ajopvm - as.difftime(3, units="weeks",))) |
  is.na(koonti$Korkeus)#Myös NA tarkistus:Jos koko jakso puuttuu,luotu fake aika

# Poikkeaako putki aseman muiden putkien poikkeamien ka:sta yli 3m ?
# (koodin voisi toteuttaa myös for-loopilla loopaten unique(koonti$asema_tunnus))
asema_outlier <-
  dplyr::group_by(koonti, asema_tunnus) |>
  dplyr::mutate(is_outlier = dplyr::if_else(
    (mean(ref_ka_delta, na.rm=T) - ref_ka_delta) > 3, TRUE, FALSE, missing=F)) |>
  dplyr::pull(is_outlier)

# Yhdistä testit joilla määritetään aseman ka:ssa mukana olevat paikat 
koonti[["in_as_ka"]] <- !(is_old_or_na | asema_outlier)
rm(is_old_or_na, asema_outlier)

# Laske asemakohtaiset keskiarvot (vain niistä jotka merkitty mukaan otettaviksi)
koonti_as_ka <-
  dplyr::filter(koonti, in_as_ka == TRUE) |>
  dplyr::group_by(asema_tunnus) |>
  dplyr::mutate(asema_ka     = mean(ref_ka_delta,  na.rm=T),
                asema_maxka  = mean(ref_max_delta, na.rm=T),
                asema_minka  = mean(ref_min_delta, na.rm=T),
                Paikka_Id_AM = Paikka_Id_AM, # Mergeä varten
                .keep = "none")
koonti_as_ka$asema_tunnus <- NULL # Drop col (avoid duplicate in merge)
# Round calculated station averages
koonti_as_ka[, c("asema_ka","asema_maxka","asema_minka")] <-
  signif(koonti_as_ka[, c("asema_ka","asema_maxka","asema_minka")], 3)

  
# Liitetään alkuperäiseen (as koht ka laskennassa osa riveistä piti pudottaa)
koonti <- merge(koonti, koonti_as_ka, by = "Paikka_Id_AM", all = T, sort=F)
rm(koonti_as_ka)

# Järjestä asemittain, aseman sisällä tunnuksen mukaan (tulkittuna "loogisesti")
koonti <- koonti[stringr::str_order(koonti$Tunnus_m, numeric = TRUE), ]
koonti <- koonti[order(koonti$asema_tunnus), ]


# Näytetään keskiarvo vain yhdellä rivillä per asema (helpottamaan ihmislukijaa)
# Ilmoitetaan myös ka:ssa käytettyjen putkien lkm
koonti[["ka_N"]] <- NA # Alustetaan sarake keskiarvon putkien lkm:lle
for (a in unique(na.omit(koonti$asema_tunnus))) {
  # Kirjataan aseman keskiarvot aseman ylimmälle riville.
  koonti[koonti$asema_tunnus %in% a,
         c("asema_ka","asema_maxka","asema_minka","ka_N")][1, ] <-
    koonti[koonti$asema_tunnus %in% a & !is.na(koonti$asema_ka),#1. rivi jolla dataa
           c("asema_ka","asema_maxka","asema_minka","ka_N")][1, ]
  # Pyyhitään muut rivit
  koonti[koonti$asema_tunnus %in% a,
         c("asema_ka","asema_maxka","asema_minka","ka_N")][-1, ] <- NA
  # Käytetään äsken täytettyä riviä avuksi kun kirjataan mukana olevien putkien lkm
  koonti[koonti$asema_tunnus %in% a & !is.na(koonti$asema_ka), "ka_N"] <-
    sum(koonti[koonti$asema_tunnus == a & !is.na(koonti$Korkeus), "in_as_ka"])
}
rm(a)

# Tallenna koonti tiedostoon (BOM varmistaa ääkköset)
data.table::fwrite(koonti, file.path(D$output,"koonti.csv"),
                   sep = ";", dec = ".", row.names = F, bom = T)
```

```{r piirra-kartat, message = FALSE}
# Karttapohjan tuominen
world <- ne_countries(
  scale = "large", returnclass = "sf",
  country = c("Finland","Russia","Estonia","Aland","Sweden","Norway"))
# Karttapohjan piirtäminen ja rajaus
map_fin <- ggplot(data = world) + geom_sf() +
  coord_sf(xlim = c(19.18, 31.85), ylim = c(59.7, 70.2), expand = FALSE)
rm(world)

# Määritä kartan plottauksen funktio
kartat_plot <- function(lon, lat, value, col, asteikko) {
  stopifnot(is.numeric(lon), is.numeric(lat), is.numeric(value))
  stopifnot(!is.null(names(asteikko)))

  input <- data.frame("lon"=lon, "lat"=lat, "value"=value, "col"=col)
  leg_size <- 16
  
  map_fin + # Plot on top of the map of Finland
  geom_text_repel(data = input,
                  aes(x = lon, y = lat, colour = col),
                  label = value,
                  max.overlaps = Inf, min.segment.length = Inf,
                  force = 0.28, position = position_jitter()) +
  scale_colour_manual(
    values = unname(asteikko),
    labels = names(asteikko),
    drop = FALSE, # Pidä legendassa näkyvissä koko asteikon väriskaala
    guide = guide_legend("Tilanne",reverse=T,
                         override.aes=list(size=leg_size))) +
  # guides(shape = guide_legend(override.aes=list(size=leg_size))) +
  theme(legend.position = c(.14, .7),
        legend.background = element_rect(fill="transparent",color=NA),
        legend.title = element_text(size = leg_size*2, face="bold"),
        legend.text = element_text(size = leg_size*2)
        #,legend.key.size = unit(leg_size/9, "lines")
        )
}
# Määritä karttojen tallennuksen funktio (eli aseta default arvot)
kartat_save <- function(plot, tall_nimi,
                        hei = 22, wid = 12,  units = "in", dpi = 300,
                        limsize = FALSE) {
  ggsave(tall_nimi, plot,
         height=hei, width=wid, units=units, dpi=dpi, limitsize=limsize)
}


# Luetaan data tiedostosta
df <- read.csv(file.path(D$output, "koonti.csv"),
               header = TRUE, sep = ";", dec = ".",
               na.strings = c("NA", ""), stringsAsFactors = FALSE, 
               colClasses = c("Aika"="POSIXct", "asema_tunnus"="character"))
# Poistetaan virheelliset rivit
df <- df[!is.na(df$ref_ka_delta), ]

# Muutetaan csv:stä luettu kokoluokka oikein factoriksi
df$pvalue_kokoluokka <- factor(df$pvalue_kokoluokka) |> relevel("Pieni")

# Koordinaattien korjaus ja muokkaus oikeaan muotoon + pv_korkeuden muuntaminen senttimetreiksi
df$ref_ka_delta <- round(df$ref_ka_delta * 100, digits = 1)


# Plottauksen värien rajojen laskenta (putkikohtaisesti, perustuu p:n referenssijaksoon)
df[["y_ka_50p"]] <- df$ref_ka + 0.5 * (df$ref_max - df$ref_ka)#50% ka ja max välissä
df[["y_ka_10p"]] <- df$ref_ka + 0.1 * (df$ref_max - df$ref_ka)#10% ka ja max välissä
df[["a_ka_50p"]] <- df$ref_ka + 0.5 * (df$ref_min - df$ref_ka)#50% ka ja min välissä
df[["a_ka_10p"]] <- df$ref_ka + 0.1 * (df$ref_min - df$ref_ka)#10% ka ja min välissä

# Ajetaan numerot sen mukaan, mihin rajojen väliin viimeisin pinnankorkeus osuu 
df[["color"]] <- factor(NA, levels = 1:7) # Alustetaan sarake väreille
df[with(df, Korkeus < ref_min)                       , "color"] <- 1
df[with(df, Korkeus >= ref_min  & Korkeus < a_ka_50p), "color"] <- 2
df[with(df, Korkeus >= a_ka_50p & Korkeus < a_ka_10p), "color"] <- 3
df[with(df, Korkeus >= a_ka_10p & Korkeus < y_ka_10p), "color"] <- 4
df[with(df, Korkeus >= y_ka_10p & Korkeus < y_ka_50p), "color"] <- 5
df[with(df, Korkeus >= y_ka_50p & Korkeus < ref_max ), "color"] <- 6
df[with(df, Korkeus >= ref_max)                      , "color"] <- 7
stopifnot(all(!is.na(df$color)))

# Ploteissa käytettävä väripaletti ja legendan tekstit (täsmäten 1:7 numeroihin yllä)
ast_suht <-
  c("< min"="red", "min–25%"="brown3", "25%–40%"="goldenrod4",
    "40%–60%"="dodgerblue2", "60%–75%"="blue",
    "75%–max"="olivedrab", "> max"="green4")

# Poistetaan yli 2 metrin erotuksen asemat kuvasta
#df <- subset(df, abs(df$ref_ka_delta) < 400)


# Aseta karttojen tallennuskansio
kartat_path <- check_dir(D$output,"kartat", ensure = T)

# Ensimmäisen kartan plottaus ja tallennus
plot <- kartat_plot(df$KoordErLong, df$KoordErLat, df$ref_ka_delta, df$color, ast_suht)
kartat_save(plot, file.path(kartat_path,"kartta_pv.png"))


# Erotellaan pienet, keskik. ja suuret alueet. Kaikille erillinen plottaus
df_suuri     <- df[df$pvalue_kokoluokka == "Suuri", ]
plot <- kartat_plot(df_suuri$KoordErLong, df_suuri$KoordErLat,
                    df_suuri$ref_ka_delta, df_suuri$color, ast_suht)
kartat_save(plot, file.path(kartat_path,"kartta_pv_suuri.png"))

df_keskikoko <- df[df$pvalue_kokoluokka == "Keskikoko", ]
plot <- kartat_plot(df_keskikoko$KoordErLong, df_keskikoko$KoordErLat,
                    df_keskikoko$ref_ka_delta, df_keskikoko$color, ast_suht)
kartat_save(plot, file.path(kartat_path,"kartta_pv_keskikoko.png"))

df_pieni     <- df[df$pvalue_kokoluokka == "Pieni", ]
plot <- kartat_plot(df_pieni$KoordErLong, df_pieni$KoordErLat,
                    df_pieni$ref_ka_delta, df_pieni$color, ast_suht)
kartat_save(plot, file.path(kartat_path,"kartta_pv_pieni.png"))


# Piirretään toiset kartat, joissa värit määräytyvät poikkeaman cm perusteella
# Määritä cm rajat, joiden mukaan poikkeamien värit määräytyvät
high_cm    <- 30; low_cm    <- -30 # Pinta hyvin korkealla tai matalalla
above_cm <- 10; below_cm <- -10 # Pinta vain jonkin verran ka:n yllä tai alla
# Ajetaan numerot sen mukaan, mihin cm rajojen väliin viimeisin pinnankorkeus osuu 
df[["color_cm"]] <- factor(NA, levels = 1:7) # Alustetaan sarake väreille
df[df$ref_ka_delta < -50                                   , "color_cm"] <- 1
df[df$ref_ka_delta >= -50 & df$ref_ka_delta < low_cm       , "color_cm"] <- 2
df[df$ref_ka_delta >= low_cm & df$ref_ka_delta < below_cm  , "color_cm"] <- 3
df[df$ref_ka_delta >= below_cm & df$ref_ka_delta < above_cm, "color_cm"] <- 4
df[df$ref_ka_delta >= above_cm & df$ref_ka_delta < high_cm , "color_cm"] <- 5
df[df$ref_ka_delta >= high_cm & df$ref_ka_delta < 50       , "color_cm"] <- 6
df[df$ref_ka_delta >= 50                                   , "color_cm"] <- 7
stopifnot(all(!is.na(df$color_cm)))
rm(high_cm, above_cm, below_cm, low_cm)

# Ploteissa käytettävä väripaletti ja legendan tekstit (täsmäten 1:7 numeroihin yllä)
# Miinusmerkki -> "−"     Väliviiva -> "–"
ast_cm <- c("< −50 cm"="red", "−50–−30 cm"="brown3", "−30–−10 cm"="goldenrod4",
              "−10–+10 cm"="dodgerblue2","+10–+30 cm"="blue", 
              "+30–+50 cm"="olivedrab", "> +50 cm"="green4")

# Poistetaan yli 2 metrin erotuksen asemat kuvasta
#df <- subset(df, abs(df$ref_ka_delta) < 400)


# Ensimmäisen senttimetrikartan plottaus ja tallennus
plot <- kartat_plot(df$KoordErLong, df$KoordErLat, df$ref_ka_delta, df$color_cm, ast_cm)
kartat_save(plot, file.path(kartat_path,"kartta_pv_cm.png"))


# Erotellaan pienet, keskik. ja suuret alueet. Kaikille erillinen plottaus
df_suuri     <- df[df$pvalue_kokoluokka == "Suuri", ]
plot <- kartat_plot(df_suuri$KoordErLong, df_suuri$KoordErLat,
                    df_suuri$ref_ka_delta, df_suuri$color_cm, ast_cm)
kartat_save(plot, file.path(kartat_path,"kartta_pv_suuri_cm.png"))

df_keskikoko <- df[df$pvalue_kokoluokka == "Keskikoko", ]
plot <- kartat_plot(df_keskikoko$KoordErLong, df_keskikoko$KoordErLat,
                    df_keskikoko$ref_ka_delta, df_keskikoko$color_cm, ast_cm)
kartat_save(plot, file.path(kartat_path,"kartta_pv_keskikoko_cm.png"))

df_pieni     <- df[df$pvalue_kokoluokka == "Pieni", ]
plot <- kartat_plot(df_pieni$KoordErLong, df_pieni$KoordErLat,
                    df_pieni$ref_ka_delta, df_pieni$color_cm, ast_cm)
kartat_save(plot, file.path(kartat_path,"kartta_pv_pieni_cm.png"))

```

```{r viimeistely}
writeLines(c("Kuvaajien piirtokoodi viimeksi suoritettu loppuun:",
             paste(weekdays(Sys.time()), as.character(Sys.time()))),
           con = file.path(D$output, "KUVAT_PÄIVITETTY.txt"))

cat("Jes, Koodi varmaankin onnistui!")
```

